臺灣苗栗地方法院交通事件裁定　　　　　　　　　　　九十一年度交聲字第八九號
　　移
　　受處分人
　　即異議人　甲○○○股份有限公司
　　法　　定
　　代 理 人　林台光
右列異議人因違反道路交通管理處罰條例案件，對於交通部公路局新竹區監理所苗栗
監理站之裁決（竹監苗字第車裁五四—000000000號裁決書），聲明異議，
本院裁定如左：
    主  文
異議駁回。
    理  由
一、異議意旨略以：（一）異議人之前受僱人林接旺於民國九十一年四月二十六日十
    六時二十三分許駕駛異議人所有之車牌號碼ＲＳ—八五七號自用大貨車，行經臺
    十三線與復興路口，為警查獲其無照駕駛（禁駛），遂以異議人允許無駕駛執照
    之人駕駛其車輛為據，依道路交通管理處罰條例第二十一條之一第一項第一款規
    定對異議人為處分。（二）異議人於僱用違規人林接旺君時已詳實核對其係持有
    合法之汽車駕駛執照，雖其汽車駕駛執照因他案為原處分機關即交通部公路局新
    竹區監理所苗栗監理站（下稱苗栗監理站）易處逕行註銷，惟並未告知異議人，
    是異議人無從得知其汽車駕駛執照自九十一年一月八日起為苗栗監理站易處逕行
    註銷，且一年內不得重新考領汽車駕駛執照。按道路交通管理處罰條例第二十一
    條之一第一項第一款及同條第三項之立法意旨應係在處罰明知或可得而知該駕駛
    人係未領有駕駛執照之汽車所有人。異議人於僱用違規人林接旺君時既已詳實核
    對其係持有合法之汽車駕駛執照，而林接旺之駕駛執照遭註銷之事實，又非異議
    人所知或可得而知，是本件裁罰顯有不當，爰聲明異議等云。
二、按「汽車駕駛人駕駛聯結車、大客車、大貨車，有下列情形之一者，汽車所有人
    及駕駛人各處新臺幣四萬元以上八萬元以下罰鍰，並當場禁止該汽車駕駛人繼續
    駕駛及扣留其車輛牌照：一、未領有駕駛執照駕車者。二、領有機器腳踏車駕駛
    執照駕車者。三、領有小型車駕駛執照駕車者。四、領有大貨車駕駛執照，駕駛
    大客車、聯結車或領有大客車駕駛執照，駕駛聯結車者。五、使用註銷之駕駛執
    照駕車者。六使用偽造、變造或矇領之駕駛執照駕車者。七、駕駛執照吊扣期間
    駕車者。前項第五款、第六款之駕駛執照，均應扣繳之；第七款並吊銷其駕駛執
    照。違反第一項情形，並吊扣其汽車牌照三個月。」為道路交通管理處罰條例第
    二十一條之一所明文規定。本件裁決機關以異議人甲○○○股份有限公司（下稱
    長江公司）係前開大貨車之車主，惟駕駛該車之司機林接旺於註銷駕照期間駕駛
    該車，遂依上開法條之規定裁罰異議人罰鍰新台幣六萬元並吊扣汽車牌照三個月
    ，異議人執前詞聲明異議，是本件所應審究者乃異議人是否為上開貨車之所有人
    及駕駛該車之人林接旺是否確實於駕照遭註銷期間仍駕駛前開大貨車。
三、經查：車號ＲＳ—八五七號大貨車係異議人長江公司所有一節，為異議人所不否
    認，是異議人長江公司係該大貨車之所有人無誤。又異議人長江公司司機林接旺
    曾於八十八年九月五日因不遵守道路交通標誌、標線、號誌之指示遭取締，因其
    未繳納罰鍰，苗栗監理站遂依法裁決罰鍰新台幣一千八百元，並記違規點數一點
    ，嗣經合法送達，而林接旺未於期限內聲明異議，亦未於期限內繳納罰鍰，苗栗
    監理站爰依法易處吊扣其汽車駕照二個月，惟林接旺仍未於期限內繳送汽車駕駛
    執照，故苗栗監理站即依法易處自九十一年一月八日起一年內，吊銷其汽車駕駛
    執照等情，有交通部公路局新竹區監理所苗栗監理站九十一年五月二十二日九一
    稽違五三三七一號函及所附之違規查詢單在卷可稽，是上情堪信為真。而異議人
    長江公司司機林接旺於九十一年四月二十六日十六時二十三分吊銷駕照期間駕駛
    異議人公司所有之ＲＳ—八五七號大貨車行經臺十三線與復興路口為警攔停之情
    ，為異議人所不否認，並有苗栗縣警察局苗栗分局三義分駐所九十一年四月二十
    六日苗縣警交字第Ｆ00000000號舉發違反道路交通管理事件通知單影本
    一紙在卷可憑，亦足堪認定。本件異議人既係該大貨車所有人，而該車駕駛人林
    接旺確係於駕駛執照吊銷期間駕車，則異議人之違規事實，事證明確。雖異議人
    辯稱其於僱用林接旺時，林接旺確持有適當駕照，林接旺事後因故遭吊銷其無知
    情之可能，故對其處罰非事理之所平云云，惟查：道路交通管理處罰條例第二十
    一條之一之規定，不僅處罰駕駛人，並對汽車所有人一併處罰，其立法目的無非
    係要求汽車所有人於其將車交由其他人駕駛時，能夠對於駕駛人之駕駛資格善盡
    注意之義務，是僅需駕駛人確實有駕駛資格未盡符合之情形，汽車所有人依該規
    定即應同受處罰，並應吊扣汽車牌照三個月。本件異議人既係駕駛林接旺之僱主
    ，且為該大貨車之所有人，其本應隨時注意駕駛林接旺於每次出發時是否均仍有
    適當之駕駛執照，況林接旺於九十一年一月八日即已遭吊銷駕照，異議人於三個
    月餘後竟稱未發現林接旺遭吊銷駕照，其有過失甚為明顯。又司法院大法官會議
    釋字第二七五號解釋固揭示有「人民違反法律上之義務而應受行政罰之行為，法
    律無特別規定時，雖不以出於故意為必要，仍須以過失為其責任條件‧‧‧」，
    惟同號解釋亦揭示「但應受行政罰之行為，僅須違反禁止規定或作為義務，而不
    以發生損害或危險為其要件者，推定為有過失，於行為人不能舉證證明自己無過
    失時，即應受處罰。」，異議人既疏未注意查看林接旺之駕照，即任憑林接旺於
    駕照吊銷期間駕車，本即應受罰，仍執詞辯解，顯係卸責之詞，不足採信。是原
    處分機關依道路交通管理處罰條例第二十一條之一第一項第一款及同條第三項規
    定，裁處新臺幣六萬元罰鍰並吊扣汽車牌照三個月，於法核無違誤，本件受處分
    人之異議為無理由，應予駁回。
據上論斷，應依道路交通管理處罰條例第八十七條第二項、道路交通案件處理辦法第
十九條，裁定如主文。
中      華      民      國      九十一      年      八    月   三十    日
                                    臺灣苗栗地方法院交通法庭
                                          法  官   林  誌  誠
右正本證明與原本無異。
如不服本裁定，應於裁定送達後五日內向本院提出抗告狀。
                                          書記官   李  達  成
中      華      民      國      九十一      年      八    月   三十    日
